臺灣士林地方法院刑事判決　　　　　　 100年度簡上字第99號
上　訴　人　臺灣士林地方法院檢察署檢察官
上　訴　人
即　被　告　倪弘倫
上列上訴人因被告即上訴人犯傷害案件，不服本院中華民國100
年4 月20日100 年度審簡字第340 號第一審刑事簡易判決（起訴
案號：臺灣士林地方法院檢察署99年度偵字第1552 9號）提起上
訴，本院管轄之第二審合議庭判決如下：
    主  文
上訴駁回。
    事  實
一、倪弘倫前因違反毒品危害防制條例案件，經本院以民國97年
    度審訴字第162 號判決處有期徒刑7 月確定，於民國98年12
    月7日執行完畢；仍不知悔改，基於傷害之犯意，於99年11
    月2 日13時許，在臺北市○○區○○街65號之卡拉OK店飲酒
    消費時，僅因旁桌之客人陳必從向其敬酒致其不悅，即持玻
    璃杯丟擲陳必從，致陳必從受有頭部外傷、頭皮撕裂傷之傷
    害，嗣倪弘倫走出到該店門外時，又承前同一傷害之犯意而
    撿拾門口、不詳人所有、一根長約20至30公分之棍棒揮擊陳
    必從之大腿致其受有兩側大腿皮下瘀青、多處表淺損傷、磨
    損、擦傷等傷害。
二、案經陳必從告訴由台北市政府警察局大同分局報告臺灣士林
    地方法院檢察署檢察官偵查起訴。
    理  由
一、按被告以外之人於審判外之言詞或書面陳述，除法律有規定
    者外，不得作為證據；又被告以外之人於審判外之陳述，雖
    不符同法第159 條之1 至第159 條之4 之規定，而經當事人
    於審判程序同意作為證據，法院審酌該言詞陳述或書面陳述
    作成時之情況，認為適當者，亦得為證據。當事人、代理人
    或辯護人於法院調查證據時，知有第159 條第1 項不得為證
    據之情形，而未於言詞辯論終結前聲明異議者，視為有前項
    之同意，刑事訴訟法第159 條第1 項及第159 條之5 分別定
    有明文。經查，本判決所引用之各該被告以外之人於審判外
    之陳述（含書面陳述），雖屬傳聞證據，惟當事人迄至言詞
    辯論終結前均未就證據能力之有無聲明異議，本院審酌此等
    證據資料製作時之情況，尚無違法不當及證明力明顯過低之
    瑕疵，亦認為以之作為證據應屬適當，故揆諸前開規定，爰
    逕依刑事訴訟法第159 條之5 規定，認前揭證據資料均例外
    有證據能力，合先敘明。
二、訊據上訴人即被告倪弘倫固然坦承有毆打告訴人陳必從，亦
    對於檢察官起訴之犯罪事實認罪（本院卷第42頁正面），然
    仍堅稱其毆打告訴人係遭其挑釁云云，並辯稱：其與告訴人
    並不認識，但告訴人當時喝醉酒硬要來到他使用桌子旁要求
    一起喝酒，其不願意而加以驅趕，才與其發生毆打，其確有
    以裝酒的公杯丟告訴人，出門後再撿拾一支約20至30公分長
    的短棍打告訴人一下，事後其也想和解，但告訴人請求金額
    過高無法和解云云，並請求傳訊當時之老闆娘許素淑、警員
    到庭作證；然查：證人即告訴人陳必從經傳訊到庭明確指稱
    ：當天其一個人到店裡去消費，請一個朋友喝酒，朋友不喝
    就離開了，過半個鐘頭就遭被告打，其不知道如何與被告發
    生口角，被打到整個人都暈了，是拿球棒打頭，還一直打大
    腿，並不清楚是用球棒還是酒杯打頭，沒有回手的機會，其
    先前曾去過該間卡拉OK店，當天是第三次等語（參本院卷54
    頁至56頁）；而證人當時也到現場之告訴人之妹陳翠純亦到
    庭證稱：看到時被告與告訴人已經被拉開了，看到被告拿一
    個棒子作勢要打，有兩個人在拉他，一個是卡拉OK店的老闆
    娘，另一個男生不知道名字，告訴人已經滿臉是血，當時被
    告穿白色薄外套也沾有血跡，且被告大腿有被打淤青，當天
    因剛好去看父親，父親住在附近，當時被告頭部已經見骨了
    等語（見本院卷56、57頁）等語，核之告訴人之指訴遭被告
    毆傷之事實與證人陳翠純證述內容，大致相符，告訴人因之
    受有頭部外傷、頭皮撕裂傷、兩側大腿皮下瘀青、多處表淺
    損傷、磨損、擦傷等傷害，亦有經送醫院診治後由馬偕紀念
    醫院出具之診斷證明書一紙在卷以及被告受傷照片六張在卷
    可稽，與被告所坦承有毆傷告訴人之自白亦稱相符，因之被
    告確有毆傷告訴人之情堪以認定。至於被告辯稱係起因於告
    訴人找被告一起喝酒遭拒絕才引起衝突等語，經依被告之請
    求傳訊證人即卡拉OK店老闆娘黃鄧月雲於偵查中對檢察官證
    述時則稱：其僅看到告訴人頭部流血，即叫救護車來並未遇
    到被告等語（參偵查卷第17頁），然證人即另一位卡拉OK店
    老闆娘許素淑到庭則證稱：上開衝突發生時，其在廚房，有
    聽到被告大聲叫某人走開說「你走、你走」，之後就聽到玻
    璃杯的聲音，其出來後就看到被告與告訴人都流血，地上有
    玻璃杯破掉，此時（店裡另一名合夥人）黃鄧月雲剛好要到
    店裡上班，因之就叫鄧黃月雲趕緊處理送醫，但當時並未看
    到有球棒，而陳必從經常到店裡消費，但會喝醉後與陌生客
    人搭訕等語（參本院卷113 頁），核之證述內容，與被告所
    上開辯稱因敬酒所起糾紛一情，亦稱相當，然縱告訴人確有
    因向互不相識之被告敬酒而互起口角，被告亦不得逕行以酒
    杯或棍棒毆打告訴人，是其糾紛起因並無解於被告應負其傷
    害罪責之藉口；至於被告另聲請傳訊到場處理之警員作證，
    經傳訊證人即當天到場處理之員警陳祺文到庭則證稱其到場
    時傷者已經在救護車上（參本院卷114 頁），而證人警員呂
    連盛亦證稱：其當天有到延平北路三段、伊寧街口，當時看
    到消防隊救護車在場幫告訴人處理傷口，有無血跡並不清楚
    等語（參本院卷56至59頁），揆其等上開所證述內容，到場
    警員或該店老闆娘均未目睹雙方鬥毆當時之情節，其所證述
    自與被告本件傷害犯行無任何關連性，亦難作任何有利於被
    告之認定；從而，本案事證明確，被告犯行已可認定，應依
    法論科。
三、核被告所為係犯刑法第277 條第1 項之傷害罪；又被告前因
    違反毒品危害防制條例案件，經本院以97年度審訴字第162
    號判決處有期徒刑7 月確定，於98年12月7 日執行完畢，有
    臺灣高等法院被告前案紀錄表在卷可稽，其於有期徒刑執行
    完畢後5 年內，故意再犯本案有期徒刑之以上之罪，為累犯
    ，應依刑法第47條第1 項之規定加重其刑；又按刑事審判之
    量刑，旨在實現刑罰權之分配正義，故法院對科刑判決之被
    告量刑，應符合罪刑相當原則，使罰當其罪，以契合人民之
    法律感情，此於刑法第57條明定科刑時應審酌一切情狀，尤
    應注意該條所列各款情形，以為科刑輕重之標準；本案被告
    與告訴人素不相識，亦無仇隙，然僅因與告訴人有前述敬酒
    糾紛，即出手、持棍毆擊告訴人成傷，惡性非輕，爰審酌及
    系爭糾紛之起因乃告訴人之敬酒舉動，尚非無自招該糾紛之
    歸咎，原審量處之刑，業已審酌告訴人因此所受傷勢程度，
    並考量被告犯後確坦承部分犯行，雖與告訴人未達成和解，
    並衡其生活狀況及智識程度等一切情狀，判處被告有期徒刑
    五月並諭知易科罰金之折算標準為新臺幣（下同）一千元折
    算一日，尚稱允當，告訴人請求檢察官上訴意旨指稱被告尚
    未和解、量刑過輕難生警惕作用等語，以及被告上訴指稱量
    刑過重云云，均非有理由，均應予駁回。末查：被告所撿拾
    路邊棍棒，既非被告所有，亦未扣案，雖為被告所持犯傷害
    罪之物，亦無以為沒收之諭知，附此說明。
據上論斷，依刑事訴訟法第455 條之1 第1 項、第3 項、第364
條、第368 條、第299 條第1 項前段，刑法第277 條第1 項、第
47條第1 項、第41條第1 項前段，刑法施行法第1 條之1 ，判決
如主文。
本案經檢察官蔡元仕到庭執行職務。
中    華    民    國   100   年    10    月    31    日
                  刑事第三庭審判長法  官   黃潔茹
                                  法  官   蘇怡文
                                  法  官   黃國益
以上正本證明與原本無異。
本件不得上訴。
                                  書記官  賴恩慧
中    華    民    國   100    年    11    月    4     日
附錄本案論罪科刑法條全文
刑法第277條第1項：傷害人之身體或健康者，處3年以下有期徒
刑、拘役或1,000元以下罰金。